【裁判字號】    88,易,2893
【裁判日期】    890525
【裁判案由】    妨害名譽等
【裁判全文】
臺灣臺北地方法院刑事判決                        八十八年度易字第二八九三號
    公  訴  人  臺灣臺北地方法院檢察署檢察官
    被      告  甲○○
右列被告因妨害名譽等案件，經檢察官提起公訴（八十八年度偵續字第一四七號），
本院判決如左：
    主  文
甲○○無罪。
    理  由
一、公訴意旨略以：被告甲○○明知其所販賣之美國奧蘭特音響喇叭係由他人代理進
    口，並非倒店貨，竟為競爭之目的，在民國八十七年六月份「跳蚤市場雜誌」插
    電篇內刊登廣告稱：「一對環繞喇叭加一支中置喇叭三九００元美國Ｖｅｒａｎ
    ｔｅ，ＶＨＴ－四一Ｓ環繞喇叭加上ＶＨＴ－四二Ｃ中置喇叭，高級紅木貼皮，
    保證原裝進口，附進口海關稅條，（外國代理商倒店貨），電吳先生：：」，足
    以損害該產品在台之唯一總代理商即告訴人國友實業有限公司（下稱國友公司）
    之營業信譽，因認被告涉有刑法第三百十條第二項之誹謗罪嫌及違反公平交易法
    第二十二條之規定，應依公平交易法第三十七條處斷云云。
二、按犯罪事實應依證據認定之，無證據不得推定其犯罪事實。又不能證明被告犯罪
    者，應諭知無罪之判決，刑事訴訟法第一百五十四條、第三百零一條第一項分別
    定有明文。次按事實之認定，應憑證據，如未能發現相當證據，或證據不足以證
    明，自不能以推測或擬制之方法，為裁判基礎（最高法院四十年台上字第八六號
    判例參照）。又認定犯罪事實，所憑之證據，雖不以直接證據為限，間接證據亦
    包括在內，然無論直接或間接證據，其為訴訟上之證明，須於通常一般之人均不
    致於有所懷疑，而得確信其為真實之程度者，始得據之為有罪之認定，倘其證明
    尚未達到此一程度，而有合理性懷疑之存在時，即無從為有罪之認定，此亦有最
    高法院七十六年台上字第四九八六號判例可資參照。再刑法上誹謗罪之基本構成
    要件有三，其一須主觀上有誹謗之故意及散布於眾之意圖，其二須有指摘或傳述
    不實之具體事實之行為，其三須所指摘或傳述者為足以減損貶低他人在社會上之
    名譽地位，倘缺其中一要件，犯罪即不成立。末按事業不得為競爭之目的，而陳
    述或散布足以損害他人營業信譽之不實情事，公平交易法第二十二條固定有明文
    ；然違反前開規定者，在行為人主觀方面須具有損害他人營業信譽之故意，在客
    觀上須出於競爭之目的而有陳述或散布之行為，且所陳述或散布者須為足以影響
    他人營業信譽之內容且為不實情事等要件，始足當之，苟缺其一，犯罪亦不成立
    。
三、本件公訴人認被告甲○○涉有上開誹謗罪及違反公平交易法第二十二條之規定，
    應依公平交易法第三十七條處斷之犯行，無非以告訴人國友公司之指訴、廣告及
    特許代理證書等件為主要論據。訊據被告甲○○固坦承於右揭跳蚤市場雜誌上刊
    登廣告之事實，惟堅決否認有何犯行，辯稱：倒店貨只是噱頭、廣告詞，表示產
    品賣得很便宜以推銷貨品，並無誹謗告訴人名譽及損害告訴人營業信譽之故意等
    語。經查：被告於八十七年六月份跳蚤市場雜誌插電篇第二一一頁刊登之廣告內
    容係記載「一對環繞喇叭加一支中置喇叭三九００元，美國Ｖｅｒａｎｔｅ，Ｖ
    ＨＴ－四一Ｓ環繞喇叭加上ＶＨＴ－四二Ｃ中置喇叭，高級紅木貼皮，保證原裝
    進口，附進口海關稅條，（外國代理商倒店貨），電吳先生：：」，就該廣告內
    容觀之，係在說明該產品之種類及價格，該廣告就「外國代理商倒店貨」幾字復
    以括弧表示，所佔篇幅甚小，無特別標示或放大字體，並非該廣告之重點，亦未
    標明代理商名稱，被告刊登該廣告之目的顯係為促銷商品，並非基於誹謗或損害
    他人營業信譽之故意而刊登甚為灼然。況被告若果有誹謗及損害他人營業信譽之
    故意，大可於該廣告上標明「國友公司」倒店貨，或以其他放大字體或特別標示
    標明，使人一望即知該產品係國友公司代理之倒店貨產品以誹謗國友公司；參之
    坊間為銷售商品，多有於商店外之招牌廣告上標明「跳樓大拍賣」、「倒店貨，
    每件只要××元」或「不惜血本大清倉」等字眼表示販售商品較一般市價便宜，
    以吸引消費者注意，屬廣告行銷手法之一種，是本件被告所刊登之廣告，衡之社
    會一般通念，僅能讓人知悉該產品可能較一般市價便宜，進而產生購買之意，尚
    不至使人誤認為其販售之音響確係外國代理商倒店貨，尤見被告確無誹謗或損害
    他人營業信譽之故意，被告所辯並無誹謗告訴人名譽及損害告訴人營業信譽之故
    意一節堪以採信。綜上，被告於該跳蚤市場雜誌上刊登載有「外國代理商倒店貨
    」字眼之廣告，其用詞雖有不當，惟尚難遽認被告有誹謗及損害他人營業信譽之
    故意，與刑法誹謗罪及公平交易法第三十七條之罪之構成要件有間。此外，本院
    復查無其他積極證據足資證明被告涉有誹謗罪及違反公平交易法第三十七條之罪
    之犯行，揆諸前揭說明，自難憑告訴人之指訴、廣告及特許代理證書，遽論被告
    有公訴人指摘之犯行，不能證明被告犯罪，自應依法諭知無罪之判決。
據上論斷，應依刑事訴訟法第三百零一條第一項，判決如主文。
本案經檢察官陳錫柱到庭執行職務。
中    華    民    國      八十九        年      五      月    二十五    日
                                      臺灣臺北地方法院刑事第四庭
                                          法  官  黃紹紘
右正本證明與原本無異。
如不服本判決，應於判決送達後十日內，向本院提出上訴狀。
                                          書記官  劉新怡
中    華    民    國      八十九        年      五      月    三十一    日


司法院資訊處製作；財團法人民間司法改革基金會備份。
